Inventaris van het archief van de Opperbevelhebber der Cavalerie en andere autoriteiten, (1814) 1815-1861
Nationaal Archief, Den Haag
Cavalerie
1814-1861
merendeel 1815-1861
D27041
27.50 meter; 403 inventarisnummers.
Normale geschreven, getypte en gedrukte documenten, geen bijzondere handschriften, kaarten.
Nationaal Archief, Den Haag
Ministerie van Oorlog
Opperbevelhebber der Cavalerie, 1815-1831
Rijksstoeterij te Borculo
Koninklijke Militaire Rijschool, 1830-1840
Het archief van de Opperbevelhebber der Cavalerie (1815-1831) bestaat voornamelijk uit correspondentie met verschillende autoriteiten en commandanten van verscheidene afdelingen. Tevens bestaat het archief uit aantekeningen, rapportages, emplacementlijsten, naamlijsten, sterktestaten, en dag- en andere orders. Daarnaast bevat het archiefstukken o.a. betreffende de Koninklijke Militaire Rijschool, diverse opleidingen en een etappekaart.
Archiefvorming
Geschiedenis van de archiefvormer
Inleiding
Toen Nederland in 1813 zijn onafhankelijkheid hernam, was een der eerste regeringsdaden van de Soeverein het te wapen roepen van alle weerbare mannen. In de twee laatste maanden van genoemd jaar werden verschillende onderdelen van alle wapens opgericht. Van de cavalerie o.a. het regiment dragonders van Timmermans en het regiment huzaren van Boreel.
Bij Soevereine Besluit van 17 november 1817, nr. 63 kwam een reorganisatie van het wapen der cavalerie tot stand, en werd besloten, dat het zou bestaan uit vier regimenten, n.l. twee regimenten karabiniers, één regiment lichte cavalerie en een regiment huzaren. Elk regiment bestond uit vier eskadrons en elk eskadron uit twee compagnieën, terwijl bij ieder regiment een depot-compagnie behoorde. Deze reorganisatie trad 1 januari 1815 in werking. Bij genoemd besluit werd tevens bepaald, dat op 1 januari 1815 het 1ste regiment dragonders de naam zou aannemen van 1ste regiment karabiniers en het 3de regiment dragonders dat van 2de regiment karabiniers; het 2de regiment lichte dragonders werd van die datum af genoemd regiment lichte dragonders, terwijl het regiment huzaren ook werd genoemd lichte dragonders.
De generaal-majoor Du Ry, inspecteur-generaal der cavalerie, werd belast met het toezicht over de nieuwe formatie van genoemde regimenten.
Aan de luitenant-generaal baron Collaert werd bij K.B. van 21 april 1815, nr. 33 opgedragen het algemeen commando over de cavalerie. Toen generaal Collaert in 1815 gewond was, heeft generaal-majoor Trip van 21 juni 1815 tot januari 1816 het opperbevel over de cavalerie waargenomen.
Bij K.B. van 25 februari 1817 litt.P3 nr. 78 vond de Koning goed de cavalerie te doen indelen in divisies en brigades. De luitenant-generaal Trip werd toen opgedragen het commando over de divisie zware cavalerie, bestaande uit twee brigades geformeerd uit de vier afdelingen kurassiers. Deze benaming hadden de karabiniers moeten aannemen ingevolge het K.B. van 18 juli 1816, nr. 61. Generaal Trip kreeg Utrecht als standplaats. De 1ste brigade werd gecommandeerd door generaal-majoor Traves, met standplaats Zutphen. De afdelingen kurassiers, nrs. 1 en 3 behoorden tot die brigade. De 2de brigade kwam onder bevel van kolonel Renno, met standplaats Gent. Hiertoe behoorden de afdelingen kurassiers nrs. 2 en 9. De divisie lichte cavalerie werd gecommandeerd door generaal-majoor Ghigny, met hoofdkwartier Maastricht. De 1ste brigade van die divisie, onder de generaal-majoor Du Vivier, waartoe behoorden het regiment lichte dragonders, nr. 4 en nr. 6, kreeg Roermond als standplaats, terwijl de 2de brigade met Mons als residentie, onder het bevel kwam van kolonel prins van Hessen. Het regiment lichte dragonders nr. 5 en nr. 8 behoorden tot die brigade.
De functie van inspecteur-generaal der cavalerie, ingesteld bij Soeverein Besluit van 11 maart 1814, nr. 6, werd bij K.B. van 16 augustus 1818, nr. 54 opgeheven. Zijn instructie werd vastgesteld bij K.B. van 18 februari 1815, nr. 85. Hij moest zijn woonplaats in de residentie vestigen. Artikel 3 bepaalde, dat hij stond onder de onmiddellijke bevelen van de Soeverein en van het Departement van Oorlog. Hij was volgens artikel 4 belast met de surveillance, dat de commanderende officieren van corpsen van hunne respectieve inspecties verslag uitbrachten en zij zich stipt gedroegen naar hetgeen volgens de reglementen voor hun was voorgeschreven.
In verband met de herhaalde wens uit de vergadering der Staten-Generaal om zodanige maatregelen van bezuinigingen te nemen, speciaal op de uitgaven van het Departement van Oorlog, werd bij K.B. van 21 december 1818, litt.B de bestaande divisies en brigades cavalerie gesupprimeerd, met de bepaling, dat de generaals in de grote militaire commando's het bevel zouden voeren over de corpsen cavalerie in hun commandement gestationneerd. Luitenant-generaal Trip, commandant der brigade zware cavalerie, werd dientengevolge verzocht zijn commando met 1 januari 1819 over te geven aan de generaal, commanderende in het 1ste groot militair-commando. Generaal Trip moest zich ter beschikking houden van de Koning om nadere bevelen af te wachten. Reeds bij K.B. van 25 februari 1819, litt.G werd hem het opperbevel over de gezamenlijke afdelingen en regimenten cavalerie opgedragen, alsmede de onmiddellijke surveillance over de corpsen van dat wapen in het 1ste groot militair-commando.
Het wapen der cavalerie was met één regiment lanciers vermeerderd geworden, bestaande uit zes eskadrons. (K.B. van 25 november 1818, litt.B3, nr. 63).
Het onmiddellijk toezicht over de oefeningen, het onderwijs, de krijgstucht en het houden van inspecties over de corpsen der cavalerie werd bij K.B. van 24 september 1826, nr. 137 opgedragen aan twee generaals-majoors, een voor de zware, de andere voor de lichte cavalerie, evenwel onder het toezicht van de opperbevelhebber der cavalerie.
De indeling in divisies werd bepaald bij K.B. van 30 juni 1828 nr. 99. Elke divisie werd verdeeld in twee brigades. Het bevel over een divisie werd gevoerd door een luitenant-generaal of generaal-majoor, over een brigade door een generaal-majoor of kolonel. De opperbevelhebber behield het voortdurend over de corpsen van zijn wapen. Reeds bij K.B. van 19 juli 1826, nr. 128 was hij benoemd tot inspecteur-generaal van 's rijks stoeterijen. Hij bleef evenwel de betrekking van opperbevelhebber der cavalerie waarnemen.
Generaal Trip werd bij K.B. van 22 maart 1831, nr. 19 benoemd tot opperbevelhebber der cavalerie te velde. De 1ste brigade kwam onder de bevelen van generaal-majoor Post, de 2de onder die van generaal-majoor Boreel.
Toen de opperbevelhebber der cavalerie, luitenant-generaal Trip, op 22 maart 1835 overleed, werd bij K.B. van 7 april 1835, nr. 73 bepaald, dat die betrekking voorlopig onvervuld zou blijven. De beide brigadecommandanten, behorende tot het leger te velde, werden toen zelfstandig en kwamen te staan onder het onmiddellijk bevel van de opperbevelhebber van het leger. Van hem ontvingen zij hunne bevelen en moesten hunne rapporten aan hem of aan de chef van de generale staf inzenden. Zij correspondeerden rechtstreeks met het Departement van Oorlog. De fungerende chef van de staf der cavalerie van het leger te velde werd ter beschikking gesteld van de chef van de generale staf, teneinde onder diens leiding de werkzaamheden te verrichten, welke tot de cavalerie te velde betrekking hadden.
De generaal-majoor W.E.I. baron van Balveren, werd voorlopig belast met de inspecties over de in de tweede helft van 1830 opgerichte depots der cavalerie en met het toezicht over de paardenstoeterij te Borculo. In verband met de opheffing der genoemde depots, bevolen bij de Koninklijke Besluiten van 8 september 1839, nrs. 4 en 113, werd hem uit die betrekking eervol ontslag verleend. (K.B. van 22 oktober 1839, nr. 84). Generaal van Balveren bleef nog wel belast met het toezicht op 's rijks stoeterij en op de Koninklijke Militaire Rijschool. Toen hij het volgend jaar werd benoemd tot provinciaal commandant van de provincies Groningen en Drenthe, werd hij eervol ontslagen als inspecteur der stoeterij en van de genoemde rijschool. Deze laatste betrekking zou voorlopig worden waargenomen door de opperbevelhebber der cavalerie. Deze laatste betrekking was weer ingesteld door de benoeming van generaal-majoor jhr. W. Boreel. (K.B. van 31 oktober 1839, nr. 84). Hij had zijn hoofdkwartier te Haarlem. Zijne benoeming tot luitenant-generaal volgde bij K.B. van 22 september 1840, nr. 67.
De organisatie der cavalerie, tot stand gekomen bij K.B. van 10 maart 1841, nr. 92, ingaande 1 april 1841, moest tengevolge van een bezuiniging op de uitgaven van het Departement van Oorlog, wederom een wijziging ondergaan en werd o.a. bepaald dat het 4de regiment lichte dragonders werd ontbonden. De commandant der 1ste brigade moest op 19 oktober 1843 zijn commando neerleggen, terwijl die van de 2de brigade, generaal-majoor Du Monceau, benoemd werd tot commandant der brigade cavalerie. (K.B. van 15 oktober 1843, nr. 5). De betrekking van opperbevelhebber der cavalerie was opgeheven bij K.B. van 1 januari 1841, nr. 8.
Bij K.B. van 31 december 1852, nr. 77 kwam opnieuw een organisatie der cavalerie tot stand. Artikel 1 van dat besluit bepaalde, dat bij het Wapen der cavalerie een inspectie zou worden ingesteld, die te 's-Gravenhage zou zijn gevestigd. Volgens artikel 2 zou het wapen der cavalerie in twee brigades worden verdeeld. De 1ste brigade werd samengesteld uit twee regimenten dragonders, en het korps jagers te paard. De 2de brigade uit twee regimenten dragonders. Iedere brigade werd gecommandeerd door een generaal-majoor of kolonel. De staf der 1ste brigade kwam te 's-Gravenhage, die der 2de brigade te Maastricht. Als inspecteur werd benoemd luitenant-generaal Du Monceau, commandant van de brigade cavalerie. (K.B. van 31 december 1852, nr. 79). Hij moest 15 januari 1853 zijn nieuwe functie op zich nemen. De generaal-majoor jhr. G.W.S. Storm de Grave werd belast met het commando over de 1ste brigade, tevens gouverneur der residentie en provinciaal commandant van Noord- en Zuid-Holland. De 2de brigade kwam onder de bevelen van generaal-majoor W. van Toll.
Bij K.B. van 30 mei 1854, nr. 65 werd aan luitenant-generaal Du Monceau eervol ontslag verleend als inspecteur der cavalerie; als zijn opvolger werd benoemd luitenant-generaal jhr. C.W.I. Storm de Grave, commandant der 1ste brigade cavalerie. (K.B. van 30 mei 1854 nr. 66). Toen aan laatstgenoemde bij K.B. van 9 maart 1860, nr. 44 eervol ontslag werd verleend, werd luitenant-generaal baron F.C.H. van Utenhove benoemd tot inspecteur der cavalerie. Generaal van Utenhove overleed 2 maart 1861.
Dat bij K.B. van 7 december 1841, nr. 68 werd bepaald, dat de commandant der 2de brigade cavalerie, generaal-majoor Du Monceau, werd belast met het algemeen toezicht over het korps marechaussee, vond zijn grond naar aanleiding van een uitgebracht rapport betreffende een inspectie over dat korps, welk rapport zodanige resultaten opleverde, dat de Minister van Oorlog het nodig oordeelde het genoemd korps onder speciaal toezicht te stellen. Het algemeen toezicht bleef aan die opperofficier opgedragen, totdat bij K.B. van 9 maart 1860, nr. 42 het werd overgegeven aan de luitenant-generaal, inspecteur der cavalerie. De naam compagnie kwam door het K.B. van 28 februari 1863, nr. 4 te vervallen en werd vervangen door die van divisie.
RIJKS STOETERIJEN
Teneinde het inlands paardenras te verbeteren, werd bij K.B. van 3 juni 1820, nr. 60 bevolen, dat in het Groot-Hertogdom Luxemburg een depot van twintig hengsten zou worden opgericht, terwijl bij K.B. van 18 mei 1828, nr. 76 last werd gegeven tot het oprichten van een stoeterij van dertig hengsten en tien merries te Borculo.
Aangezien voor het plaatsen van een depot in het Groot-Hertogdom Luxemburg geen geschikt gebouw aanwezig was, werd het te Bonnevoye bij Luxemburg geplaatst en in het Mersdal bij de gemeente Wolferdange en Helmsage een nieuw lokaal gebouwd, dat in 1826 werd betrokken.
Voor het etablissement te Borculo werd het domeingebied van die naam aan het Departement van Oorlog afgestaan, bij welk domein waren gevoegd de landgoederen Overbekking, Forking en Geerding, daartoe door genoemd Departement aangekocht. De beide stoeterijen werden bij K.B. van 2 juni 1826, nr. 15 tot militaire inrichtingen bepaald.
De opperbevelhebber der cavalerie werd benoemd tot inspecteur-generaal over beide stoeterijen. (K.B. van 19 juli 1826, nr. 138). Na het overlijden van de opperbevelhebber in 1835 werd generaal-majoor Van Balveren belast met het toezicht over de paardenstoeterij te Borculo. Toen generaal-majoor Van Balveren in 1840 uit die betrekking werd ontslagen, werd het toezicht weder opgedragen aan de opperbevelhebber der cavalerie. Deze bleef er mede belast tot het werd opgeheven bij K.B. van 26 december 1841, nr. 133. Voor of uiterlijk op 31 maart moest alles wat tot de stoeterij behoorde zijn opgeruimd.
DE KONINKLIJKE MILITAIRE RIJSCHOOL.
De Koninklijke Militaire Rijschool, bestemd tot opleiding van goede pikeurs bij het wapen der cavalerie, werd te 's-Gravenhage opgericht bij K.B. van 9 juni 1830, nr. 47 en stond onder speciaal toezicht van de opperbevelhebber der cavalerie. Als directeur werd benoemd de heer Simens, gewezen Saksisch officier.
Bij K.B. van 16 oktober 1837, nr. 47 onderging de rijschool een kleine wijziging, zij beoogde nu goede pikeurs en instructeurs bij de cavalerie. De heer Simens werd eervol ontslag verleend en tot kolonel-commandant werd benoemd luitenant-kolonel G.T. van Campen. Reeds bij K.B. van 24 september 1840, nr. 90 moest zij uit bezuinigingsoverwegingen worden opgeheven.
Geschiedenis van het archiefbeheer
De verwerving van het archief
De rechtstitel is (nog) onbekend
2.13
Aanwijzingen voor de gebruiker
Openbaarheidsbeperkingen
Volledig openbaar.
Materiële beperkingen
Aanvraaginstructie
Openbare archiefstukken kunnen online worden aangevraagd en gereserveerd. U kunt dit ook via de terminals in de studiezaal van het Nationaal Archief doen. Om te kunnen reserveren dient u de volgende stappen te volgen:
U maakt een profiel aan op www.gahetna.nl, en logt vervolgens in
Via de archiefinventaris (alleen de beschrijvingen met rode nummers) selecteert u het gewenste archiefstuk door op de knop 'Reserveren' te klikken
In het volgende scherm geeft u aan op welke dag u het archiefstuk wilt inzien
Indien u zich bevindt in de studiezaal en een tafelnummer heeft ontvangen kunt u dit nummer vermelden. Als u geen tafelnummer heeft kunt u tafelnummer 777 laten staan
Vervolgens bevestigt u uw reservering door deze te versturen.
Verwant materiaal
Beschikbaarheid van kopieën
Beschrijving van de series en archiefbestanddelen
- OPPERBEVELHEBBER DER CAVALERIE, 1815-1831., I.
  - ONTVANGEN BRIEVEN EN ANDERE STUKKEN., A.
    - Brieven en andere stukken ontvangen van verschillende autoriteiten., 1815 mei 4 - 1830 december 30; 1-5; 2 pakken en 3 omslagen
      - Bestanddeel 1, 1
      - Bestanddeel 2, 2
      - Bestanddeel 3, 3
      - Bestanddeel 4, 4
      - Bestanddeel 5, 5
    - Brieven en andere stukken ontvangen van het Departement van Oorlog., 1819 maart 2 - 1830 december 31; 6-12; 1 omslag en 6 pakken
      - Bestanddeel 1, 6
      - Bestanddeel 2, 7
      - Bestanddeel 3, 8
      - Bestanddeel 4, 9
      - Bestanddeel 5, 10
      - Bestanddeel 6, 11
      - Bestanddeel 7, 12
    - Brieven en andere stukken ontvangen van de generaal-majoor, belast met het toezicht op de zware cavalerie., 1827 januari 24 - 1830 december 24; 13-14; 2 pakken
      - Bestanddeel 1, 13
      - Bestanddeel 2, 14
    - Brieven en andere stukken ontvangen van de generaal-majoor, belast met het toezicht op de lichte cavalerie., 1827 februari 15 - 1830 december 9; 15; 1 pak
    - Brieven en andere stukken ontvangen van afdelings- en regimentscommandanten., 16-24
      - Afdeling kurassiers nr. 1. 1826 juli 6 - 1831 december 30, 16; 1 pak
      - Afdeling kurassiers nr. 2. 1826 juli 20 - 1830 december 31, 17; 1 omslag
      - Afdeling kurassiers nr. 3. 1826 oktober 24 - 1831 december 31, 18; 1 pak
      - Afdeling kurassiers nr. 9. 1826 juli 13 - 1831 december 13, 19; 1 pak
      - Regiment lanciers nr. 10. 1826 oktober 28 - 1831 december 31, 20; 1 pak
      - Regiment lichte dragonders nr. 4. 1826 oktober 4 - 1831 december 26, 21; 1 pak
      - Regiment lichte dragonders nr. 5. 1826 juli 17 -1831 december 26, 22; 1 pak
      - Regiment huzaren nr. 6. 1826 oktober 27 - 1831 december 30, 23; 1 pak
      - Regiment huzaren nr. 8. 1826 oktober 25 - 1830 augustus 4, 24; 1 omslag
    - Nominatieve staten van de officieren van verschillende onderdelen der cavalerie., 1825; 25; 1 omslag
    - Lijsten houdende aantekeningen van de manschappen aangenomen bij de afdelingen der zware cavalerie., 1825-1831; 26; 1 omslag
    - Koninklijke Besluiten, reglementen, aanschrijvingen etc., 1814-1838. (Gedrukt); 27-29; 3 pakken
      - Bestanddeel 1, 27
      - Bestanddeel 2, 28
      - Bestanddeel 3, 29
  - VERZONDEN BRIEVEN EN ANDERE STUKKEN., B.
    - Registers van brieven verzonden aan verschillende autoriteiten., 1820 mei 18 - 1830 december 30; 30-33; 4 delen
      - Bestanddeel 1, 30
      - Bestanddeel 2, 31
      - Bestanddeel 3, 32
      - Bestanddeel 4, 33
  - AGENDA'S., C.
    - Agenda op de ontvangen en verzonden brieven betreffende monstering en inspectie., 1825 januari 7 - 1826 oktober 13; 34; 1 omslag
    - Agenda op de ontvangen brieven., 1827 mei 21 - 1830 december 31; 35; 1 deel
- OPPERBEVELHEBBER DER CAVALERIE, 1832-1835., II.
  - Ontvangen en verzonden brieven en andere stukken van en aan verschillende autoriteiten., 1832 januari - 1835 mei 8; 36-55; 20 pakken
    - Bestanddeel 1, 36
    - Bestanddeel 2, 37
    - Bestanddeel 3, 38
    - Bestanddeel 4, 39
    - Bestanddeel 5, 40
    - Bestanddeel 6, 41
    - Bestanddeel 7, 42
    - Bestanddeel 8, 43
    - Bestanddeel 9, 44
    - Bestanddeel 10, 45
    - Bestanddeel 11, 46
    - Bestanddeel 12, 47
    - Bestanddeel 13, 48
    - Bestanddeel 14, 49
    - Bestanddeel 15, 50
    - Bestanddeel 16, 51
    - Bestanddeel 17, 52
    - Bestanddeel 18, 53
    - Bestanddeel 19, 54
    - Bestanddeel 20, 55
  - Agenda's op de ontvangen en verzonden brieven en andere stukken., 1832-1839; 56-62; 7 delen
    Van 1835-1839 was de inspecteur belast met de inspecties over de depots der corpsen cavalerie.
    - Bestanddeel 1, 56
    - Bestanddeel 2, 57
    - Bestanddeel 3, 58
    - Bestanddeel 4, 59
    - Bestanddeel 5, 60
    - Bestanddeel 6, 61
    - Bestanddeel 7, 62
  - Agenda op de correspondentie van de opperbevelhebber., 1835 januari 1 - 1835 mei 7; 63; 1 band
- OPPERBEVELHEBBER DER CAVALERIE TE VELDE, 1831-1836., III.
  - Geheime brieven en andere stukken ontvangen van verschillende autoriteiten., 1831 juni 10 - 1833 juni 9; 64; 1 omslag
  - Brieven en andere stukken ontvangen van verschillende autoriteiten., 1831 april 2 - 1835 april 13; 65-71; 7 pakken
    - Bestanddeel 1, 65
    - Bestanddeel 2, 66
    - Bestanddeel 3, 67
    - Bestanddeel 4, 68
    - Bestanddeel 5, 69
    - Bestanddeel 6, 70
    - Bestanddeel 7, 71
  - Stukken betreffende metalen kruisen., 1831-1832; 72; 1 pak
  - Registers van brieven verzonden aan verschillende autoriteiten., 1831 april 3 - 1836 november 15; 73-79; 7 delen
    - Bestanddeel 1, 73
    - Bestanddeel 2, 74
    - Bestanddeel 3, 75
    - Bestanddeel 4, 76
    - Bestanddeel 5, 77
    - Bestanddeel 6, 78
    - Bestanddeel 7, 79
- OPPERBEVELHEBBER DER CAVALERIE. 1839-1841., IV.
  - ONTVANGEN BRIEVEN EN ANDERE STUKKEN., A.
    - Brieven en andere stukken ontvangen van het Departement van Oorlog., 1839 november 6 - 1841 januari 5; 80-82; 1 omslag en 2 pakken
      - Bestanddeel 1, 80
      - Bestanddeel 2, 81
      - Bestanddeel 3, 82
    - Geheime brieven en andere stukken ontvangen van het Departement van Oorlog en van andere autoriteiten., 1840 mei 10 - 1840 oktober 5; 83; 1 omslag
    - Brieven en andere stukken ontvangen van de commandant der brigade zware cavalerie., 1840 januari 4 - 1841 januari 10; 84; 1 pak
    - Brieven en andere stukken ontvangen van de commandant der brigade lichte cavalerie., 1840 januari 2 - 1841 januari 6; 85; 1 pak
    - Brieven en andere stukken ontvangen van verschillende autoriteiten., 1839 november 9 - 1841 januari 3; 86-87; 2 omslagen
      - Bestanddeel 1, 86
      - Bestanddeel 2, 87
    - Registers houdende aantekeningen van verzoeken ingekomen bij de opperbevelhebber en doorgezonden naar het Departement van Oorlog., 1839-1840; 88-89; 2 delen
      - Bestanddeel 1, 88
      - Bestanddeel 2, 89
    - Register houdende aantekening van toegestane verloven., 1839-1840; 90; 1 deel
  - VERZONDEN BRIEVEN EN ANDERE STUKKEN., B.
    - Register van geheime brieven verzonden aan verschillende autoriteiten., 1840 mei 3 - 1840 september 16; 91; 1 omslag
    - Registers van brieven verzonden aan het Departement van Oorlog, Brigadecommandanten en andere autoriteiten., 1839 november 13 - 1841 januari 10; 92-94; 3 delen
      - Bestanddeel 1, 92
      - Bestanddeel 2, 93
      - Bestanddeel 3, 94
  - AGENDA'S., C.
    - Agenda op de ontvangen geheime brieven., 1840 mei 10 - 1840 oktober 5; 95; 1 omslag
    - Agenda op de ontvangen brieven van het Departement van Oorlog, Brigadecommandanten en andere autoriteiten., 1839 november 6 - 1841 januari 3; 96; 1 deel
      Aan de keerzijde agenda op de ontvangen brieven van verschillende autoriteiten. 1840 januari 8 - 1841 januari 3.
    - Agenda op de ontvangen brieven van het Departement van Oorlog., 1840 januari 2 - 1841 januari 5; 97; 1 deel
    - Agenda op de ontvangen brieven van de commandant der brigade zware cavalerie., 1840 januari 3 - 1841 januari 10; 98; 1 deel
    - Agenda op de ontvangen brieven van de commandant der brigade lichte cavalerie., 1840 januari 1 - 1841 januari 5; 99; 1 deel
- COMMANDANT DER BRIGADE CAVALERIE, 1843-1852., V.
  - Brieven en andere stukken ontvangen van verschillende autoriteiten., 1843-1852; 100-118; 19 pakken
    - Bestanddeel 1, 100
    - Bestanddeel 2, 101
    - Bestanddeel 3, 102
    - Bestanddeel 4, 103
    - Bestanddeel 5, 104
    - Bestanddeel 6, 105
    - Bestanddeel 7, 106
    - Bestanddeel 8, 107
    - Bestanddeel 9, 108
    - Bestanddeel 10, 109
    - Bestanddeel 11, 110
    - Bestanddeel 12, 111
    - Bestanddeel 13, 112
    - Bestanddeel 14, 113
    - Bestanddeel 15, 114
    - Bestanddeel 16, 115
    - Bestanddeel 17, 116
    - Bestanddeel 18, 117
    - Bestanddeel 19, 118
  - Ontvangen en verzonden brieven en andere stukken van en aan verschillende autoriteiten betreffende remontepaarden., 1841-1854; 119; 1 pak
  - Ontvangen en verzonden brieven en andere stukken van en aan verschillende autoriteiten betreffende hulpmarechaussees., 1848-1852; 120; 1 pak
  - Orders, circulaire's ontvangen van het Departement van Oorlog., 1843-1858; 121-123; 3 pakken
    - Bestanddeel 1, 121
    - Bestanddeel 2, 122
    - Bestanddeel 3, 123
  - Etappe-kaart van het Koninkrijk der Nederlanden., 1848; 124; 6 stukken
  - Registers houdende aantekeningen van verloven, expiratie van de dienst, voordrachten, ontslag, medailles etc., 1844-1852; 125-133; 9 delen
    - Bestanddeel 1, 125
    - Bestanddeel 2, 126
    - Bestanddeel 3, 127
    - Bestanddeel 4, 128
    - Bestanddeel 5, 129
    - Bestanddeel 6, 130
    - Bestanddeel 7, 131
    - Bestanddeel 8, 132
    - Bestanddeel 9, 133
  - Minuten van brieven verzonden aan verschillende autoriteiten., 1844-1852; 134-142; 9 pakken
    - Bestanddeel 1, 134
    - Bestanddeel 2, 135
    - Bestanddeel 3, 136
    - Bestanddeel 4, 137
    - Bestanddeel 5, 138
    - Bestanddeel 6, 139
    - Bestanddeel 7, 140
    - Bestanddeel 8, 141
    - Bestanddeel 9, 142
  - Agenda's op de ontvangen en verzonden brieven., 1844-1852; 143-151; 9 delen
    - Bestanddeel 1, 143
    - Bestanddeel 2, 144
    - Bestanddeel 3, 145
    - Bestanddeel 4, 146
    - Bestanddeel 5, 147
    - Bestanddeel 6, 148
    - Bestanddeel 7, 149
    - Bestanddeel 8, 150
    - Bestanddeel 9, 151